臺灣高等法院刑事裁定
111年度聲再字第225號
聲  請  人  
即受處分人  周文宗




上列聲請人即受處分人因違反毒品危害防制條例案件，對於本院
中華民國111年3月31日，111年度毒抗字第279號確定裁定，聲請
重新審理，本院裁定如下：
    主  文
重新審理之聲請駁回。 
    理  由
一、聲請意旨略以：聲請人即受處分人周文宗（下稱被告）雖經
    評估認有繼續施用傾向，然受評估時間僅1到3分鐘，每次評
    估對象為2至30人，評估難免有錯，且被告前有接受戒癮治
    療，工作結束就前往基隆醫院服用美沙東，服用完畢再直接
    返家，但評估人員卻詢問被告之公司有無提供宿舍之陷阱問
    題，被告表示有宿舍，評估人員卻認為被告未與家人同住，
    以此認定被告有繼續毒品傾向，自非公允，爰聲請撤銷原准
    予強制戒治之裁定云云。
二、按毒品危害防制條例第20條之1第1項固規定，觀察、勒戒及
    強制戒治之裁定確定後，有下列情形之一，認為應不施以觀
    察、勒戒或強制戒治者，受觀察、勒戒或強制戒治處分之人
    ，或其法定代理人、配偶，或檢察官得以書狀敘述理由，聲
    請原裁定確定法院重新審理：適用法規顯有錯誤，並足以
    影響裁定之結果者。原裁定所憑之證物已證明為偽造或變
    造者。原裁定所憑之證言、鑑定或通譯已證明其為虛偽者
    。參與原裁定之法官，或參與聲請之檢察官，因該案件犯
    職務上之罪，已經證明者。因發現確實之新證據足認受觀
    察、勒戒或強制戒治處分之人，應不施以觀察、勒戒或強制
    戒治者。受觀察、勒戒或強制戒治處分之人，已證明其係
    被誣告者。惟聲請重新審理，應於裁定確定後30日內提起，
    但聲請之事由，知悉在後者，自知悉之日起算；法院認為無
    重新審理之理由，或程序不合法者，應以裁定駁回之，毒品
    危害防制條例第20條之1第2項、第4項前段亦有明文。
三、查：聲請人前因施用毒品犯行，經臺灣士林地方法院以110
    年度毒聲字第394號裁定執行觀察勒戒，經法務部○○○○○○○○
    附設勒戒處所醫師於111年2月22日依110年3月26日修正生效
    之「有無繼續施用毒品傾向評估標準紀錄表」評估，認有繼
    續施用毒品傾向等情，業經本院調閱臺灣士林地方法院110
    年度毒聲字第394號卷、臺灣士林地方檢察署111年度毒偵緝
    字第146號卷內所附有無繼續施用毒品傾向證明書、有無繼
    續施用毒品傾向評估標準紀錄表核閱無訛（毒偵緝字第146
    號卷第117、119頁）。依有無繼續施用毒品傾向評估標準評
    分說明手冊之規定，係以前科紀錄與行為表現、臨床評估、
    社會穩定度三項合併計算分數，每一大項皆有靜態因子與動
    態因子。先以靜態因子分數評分，靜態因子分數總分在60分
    （含）以上為「有繼續施用毒品傾向」；60分以下，與動態
    因子分數相加，如果總分在60分（含）以上，為「有繼續施
    用毒品傾向」。是有無「繼續施用毒品傾向」，係依具體個
    案之臨床實務及相關事證等情綜合判定，有其相當之專業依
    據及標準，且涉及專門醫學，又衡酌強制戒治之目的，係為
    協助施用毒品者戒斷毒品之心癮及身癮所為之一種保安處分
    類型，而該評估標準係適用於每一位受觀察、勒戒處分之人
    ，具一致性、普遍性、客觀性，倘其評估由形式上觀察，無
    擅斷或濫權等明顯不當之情事，法院宜予尊重。
四、又查，被告經認有繼續施用毒品傾向，係由法務部○○○○○○○○
    附勒戒處所依上述修正後之評估標準予以評分結果，認：1.
    「前科紀錄與行為表現」之靜態因子與動態因子合計得分為
    27分，包括：⑴毒品犯罪相關司法紀錄「有，16筆」，計10
    分；⑵首次毒品犯罪年齡為「21-30歲」，計5分；⑶其他犯罪
    相關紀錄「有，1筆」，計2分；⑷入所時尿液毒品檢驗為「
    多種毒品反應」，計10分；⑸所內行為表現無重度、中度違
    規、無持續於所內抽菸之情形，動態因子評定計0分。2.「
    臨床評估」之靜態因子與動態因子合計得分為34分，包括：
    ⑴物質使用行為：多重毒品濫用為「有，種類：海洛因、安
    非他命」，計10分；合法物質濫用為「無」，計0分；使用
    方式為「有注射使用」，計10分；使用年數為「超過1年」
    ，計10分；⑵精神疾病共病（含反社會人格）經評定為「無
    」，計0分；⑶臨床綜合評估（含病識感、動機、態度、就醫
    意願）經評定為「中度」，計4分。3.「社會穩定度」之靜
    態因子與動態因子合計得分為5分，包括：⑴工作為「全職工
    作（鐵工）」，計0分；⑵家人藥物濫用「無」，計0分；⑶入
    所後家人是否訪視為「無」，計5分；⑷出所後是否與家人同
    住為「否」，計5分。上開「前科紀錄與行為表現」、「臨
    床評估」、「社會穩定度」三項之總分合計為66分（靜態因
    子共計57分，動態因子共計9分），而達「有繼續施用毒品
    傾向」之評估標準，此觀之上開卷附有無繼續施用毒品傾向
    評估標準紀錄表所載即明。
五、雖被告稱其每日前往基隆醫院接受戒癮治療後，都會返家，
    並無因公司有提供宿舍而未與家人同住之狀況云云。然上開
    評分標準係就被告於觀察勒戒執行期間有無家人訪視，及執
    行完畢出所後是否會與家人同住等家庭支持系統進行評估，
    而依本院卷附被告前案紀錄表所載，被告前案所受附命戒癮
    治療之緩起訴處分期間係自110年1月25日起算（本院卷第22
    頁背面），被告本案施用毒品犯行，則係於110年3月14日在
    其住處犯之，業據被告於偵訊時供述明確（毒偵字第781號
    卷第79頁），然被告嗣即經檢察官傳喚住所地不到，且拘提
    無著，而於110年10月27日發布通緝，迄至111年2月3日始通
    緝到案而入所執行上開觀察勒戒等情，亦有卷附通緝書、歸
    案證明書、觀察勒戒處分執行指揮書足稽（毒偵字第781號
    卷第259頁，毒偵緝字第146號卷第49至51頁）。是以上述被
    告於緩起訴處分期間開始未久即再犯本案，復於入所執行觀
    察勒戒前曾因逃匿而受通緝等狀況，可見本件評分標準表有
    關執行完畢出所後是否會與家人同住之評估，並非僅賴被告
    口述公司有無宿舍之狀況而為判斷甚明。被告以前詞指評估
    有誤，顯非有據。
六、綜上，被告經執行觀察勒戒後，經法務部○○○○○○○○附設勒戒
    處所依個案之臨床實務及具體事證，詳載「有無繼續施用毒
    品傾向評估標準紀錄表」之各項評分，認聲請人有繼續施用
    毒品傾向，自有依法再施以強制戒治以降低其再次施用毒品
    之危險性之必要，臺灣士林地方法院據以裁定令入戒治處所
    施以強制戒治，並無不合，本院原確定裁定駁回被告之抗告
    ，亦屬有據。被告徒以上詞主張應撤銷原確定裁定，聲請重
    新審理為無理由，應予駁回。
據上論斷，應依毒品危害防制條例第20條之1第4項前段，裁定如
主文。
中　　華　　民　　國　　111 　年　　4 　　月　　28　　日
                  刑事第二十二庭審判長法　官  王美玲
                                      法　官  陳銘壎
                                      法　官  汪怡君
以上正本證明與原本無異。
不得抗告。
                                      書記官  高妤瑄
中　　華　　民　　國　　111 　年　　5 　　月　　3 　　日